臺灣臺南地方法院刑事判決
110年度易字第15號
公  訴  人  臺灣臺南地方檢察署檢察官
被      告  宋雨齡



            熊偕展


上列被告因毀損等案件，經檢察官提起公訴（109年度偵字第162
47號），本院判決如下：
    主  文
宋雨齡犯公然侮辱罪，處罰金新臺幣捌仟元，如易服勞役，以新
臺幣壹仟元折算壹日。
熊偕展犯毀損他人物品罪，處有期徒刑參月，如易科罰金，以新
臺幣壹仟元折算壹日。
    事  實
一、熊偕展與宋雨齡係夫妻，宋雨齡係坐落於臺南市○○區○○段00
    00○0地號土地（其上搭蓋鐵皮屋1座）之所有權人；與該土
    地相鄰之同地段4152地號、4152之26地號土地（空地，下稱
    本件土地）則為黃楊金治所有，並由黃楊金治之子黃世雄負
    責管理。因黃世雄計畫利用本件土地而有意在該等空地上施
    作圍籬，熊偕展、宋雨齡則認本件土地上如施作圍籬，將影
    響本件土地旁之臺南市永康區崑大路201巷28弄道路（下稱
    本件通路）之利用，雙方遂有不睦。詎宋雨齡、熊偕展竟分
    別為下列犯行：
  ㈠宋雨齡於109年2月4日晚間8時許，因見黃世雄於本件土地上
    設置告示牌，告以：「此地近期將施作圍籬，請勿再將汽車
    駛入」等語，竟心生不滿，基於公然侮辱之犯意，在本件土
    地旁之不特定人均得共見共聞之公共場所，公然以「沒有羞
    恥心耶」辱罵黃世雄，足以貶損黃世雄之人格評價及聲譽。
  ㈡熊偕展發現黃世雄仍於109年2月7日在本件土地四周架設鐵製
    圍籬後，竟因不滿黃世雄所為，即基於毀損他人物品之犯意
    ，於109年3月15日上午8、9時許，至本件土地上，以其所有
    之砂輪機破壞拆除前開圍籬，致前開圍籬破損而無法使用，
    足以生損害於黃世雄；熊偕展復於拆除前開圍籬後、未被有
    偵查犯罪權限之公務員或機關知悉上開犯行前，主動向員警
    表明其上開行為而自首。
二、案經黃世雄訴由臺灣臺南地方檢察署檢察官偵查起訴。
    理  由
一、以下所引用具傳聞證據性質之供述證據，因檢察官及被告宋
    雨齡、熊偕展於本案言詞辯論終結前，均未爭執其證據能力
    ，本院審酌前開證據之作成或取得之狀況，並無非法或不當
    取證之情事，且亦無顯不可信之情況，依刑事訴訟法第159
    條之5規定，均具有證據能力；又以下所引用非供述證據性
    質之證據資料，則均無違反法定程序取得之情形，依刑事訴
    訟法第158條之4規定之反面解釋，亦應有證據能力，合先敘
    明。
二、訊據被告宋雨齡固坦承曾於事實欄「一、㈠」所示時、地，
    口出：「沒有羞恥心耶」乙語，惟矢口否認涉有公然侮辱罪
    嫌，辯稱：當時並無不特定之外人在場，其亦無侮辱告訴人
    黃世雄之意思，只是對公共事務為評論云云；被告熊偕展則
    坦承於事實欄「一、㈡」所示時、地以砂輪機拆除告訴人於
    本件土地四周搭設之鐵製圍籬，然亦矢口否認涉有毀損罪嫌
    ，辯稱：告訴人搭設鐵製圍籬之行為已影響本件通路之通行
    ，對民眾造成危險，其應符合緊急避難之要件云云。經查：
    啓
  ㈠認定如事實欄「一、㈠」所示犯罪事實之證據及理由：
  ⒈被告宋雨齡曾於109年2月4日晚間8時許，因見告訴人於本件
    土地上設置告示牌，告以：「此地近期將施作圍籬，請勿再
    將汽車駛入」等語，心生不滿，即於本件土地旁稱：「沒有
    羞恥心耶」等客觀事實，業據被告宋雨齡於偵查及本院審理
    中坦承不諱，核與告訴人於警詢、偵查中之指述相符（偵查
    卷即臺灣臺南地方檢察署109年度他字第1961號卷第105至10
    7頁、第214至217頁），且有地籍圖謄本、GOOGLE地圖影像
    、本件土地現場及告示牌照片、土地所有權狀影本、臺灣臺
    南地方檢察署檢察事務官109年7月6日勘驗筆錄暨錄影影片
    、擷取相片資料附卷可查（偵查卷第19頁、第21頁、第47至
    49頁、第109至110頁、第257至265頁），此等事實首堪認定
    。
  ⒉次按刑法分則中「公然」之意義，祇以不特定人或多數人得
    以共見共聞之狀況為已足；公然侮辱罪，係指對人詈罵、嘲
    笑、侮蔑，其方法並無限制，不問係文字、言詞、態度、舉
    動，只須以公然方式為之，而足使他人在精神上、心理上有
    感受難堪或不快之虞，足以減損特定人之聲譽、人格及社會
    評價即是（最高法院108年度臺上字第865號判決意旨參照）
    。且「侮辱」係未指定具體事實，而僅為抽象之謾罵，此抽
    象謾罵之內容足使聽聞之不特定公眾產生貶損被害人在社會
    上保持之人格尊嚴及地位之程度。查被告宋雨齡稱「沒有羞
    恥心耶」語句之地點，係在不特定人均可任意往來之本件土
    地旁，自屬不特定人得以共見共聞之公共場所，其於公共場
    所口出上開言語，即屬公然為之，不以實際上有無他人在場
    聽聞為必要；又依當時之客觀情境，被告宋雨齡係不滿告訴
    人在本件土地上設置告示牌告知將施作圍籬乙事，因而與告
    訴人言語交鋒，有前引勘驗筆錄足供參佐，其於此等衝突之
    際所稱「沒有羞恥心耶」乙語，已可使聽者感受其係指告訴
    人缺乏羞恥心，自屬攻擊性之輕蔑、貶抑他人之言詞，與單
    純之玩笑話或評論事件之客觀用語有別，而足以貶損告訴人
    之社會上人格評價及聲譽，並可使告訴人感到難堪、屈辱，
    客觀上即屬抽象之謾罵、侮辱之不雅言語無疑。
  ⒊被告宋雨齡自陳其學歷為高中畢業（參本院卷第168頁），依
    其年齡、智識程度及社會生活經驗，對於上開各情當知之甚
    詳，其竟仍恣意於公共場所對告訴人口出前述侮辱之言語，
    主觀上顯有使告訴人感受不堪、羞辱之公然侮辱故意甚明；
    其辯稱僅係就公共事務為客觀評價云云，尚無可採。　
　㈡認定如事實欄「一、㈡」所示犯罪事實之證據及理由：　　
　⒈被告熊偕展因發現告訴人於109年2月7日在本件土地四周架設
    鐵製圍籬，即於109年3月15日上午8、9時許，至本件土地上
    ，以其所有之砂輪機破壞拆除前開圍籬，致前開圍籬破損而
    無法使用等客觀事實，亦經被告熊偕展於警詢、偵查及本院
    審理時自承無誤，並據告訴人於警詢、偵查中指述明確（偵
    查卷第97至99頁、第101至103頁、第214至217頁），且有本
    件土地上圍籬完工照片及拆除後之現場照片在卷可稽（偵查
    卷第59至67頁、第69至73頁、第135頁、第137頁），此部分
    事實自堪認定。
　⒉又自上開圍籬完工照片及拆除後之現場照片對照觀之，本件
    土地四周原設置完整之鐵製圍籬，已因被告熊偕展之拆除行
    為成為鐵片堆置於地，自已完全喪失原本之效用，亦顯見被
    告熊偕展所為係刻意造成此等圍籬遭破壞之結果，其主觀上
    顯具有毀損之故意至明。　　
　⒊再按刑法第24條所規定合法化或阻卻責任而不罰之緊急避難
    行為，係以自己或他人之生命、身體、自由、財產猝遇危難
    之際，非侵害他人法益別無救護之途，而出於不得已之行為
    為必要條件；亦即特定法益所面臨之現實危害狀態，祇能透
    過侵害他人法益之唯一必要手段始足以保全者，方屬避免法
    益緊急危難之不得已行為，此應依所涉及對立法益之整體衡
    量結果為斷（最高法院109年度臺上字第5222號判決意旨參
    照）。刑法第24條規定之緊急避難行為，須以自己或他人之
    生命、身體、自由、財產，於猝遇危險之際，非侵害他人法
    益，別無救護之途，作為必要之前提條件；而既稱緊急危難
    ，即須存有危難情狀，也就是對於生命等法（利）益的「現
    在性」危難。若無，即不該當，無從主張免責（最高法院10
    8年度臺上字第3686號判決意旨參照）。查告訴人於109年2
    月7日僅於空地四周設置圍籬，並未阻礙本件通路之通行利
    用（參偵查卷第59至67頁、第247至249頁之照片）；自上開
    圍籬搭設完成迄至被告熊偕展於109年3月15日為拆除行為止
    ，復已歷時1月有餘，其間未見有何不能正常通行之情形，
    實難謂告訴人施作圍籬已對他人造成現實之危害，被告熊偕
    展如就本件通路仍有其他訴求，當循法定程序主張，殊無擅
    自破壞他人財物之理。縱被告熊偕展另辯稱告訴人架設鐵製
    圍籬可能將造成轉角處會車困難、消防救護或淹水時救難不
    易云云，然因告訴人架設圍籬後，本件通路仍可供用路人（
    如行人、機車）通過使用，且本件通路原本路寬即約1.7公
    尺，汽車原則應無法進入，故無須再禁止車輛進入等情，亦
    有告訴人提出之臺南市政府線上即時服務系統回覆函足供參
    考（偵查卷第27至29頁），足見告訴人架設鐵製圍籬之行為
    ，並未對本件通路之原有狀態造成顯著之破壞，自難認圍籬
    之架設已造成如何急迫之危害，更無從認為被告熊偕展之財
    產法益、或想像中不特定公眾用路人之不確定財產或人身法
    益，已面臨任何倘非侵害告訴人之財產法益即不足以保全之
    緊急危難狀態，被告熊偕展猶於109年3月15日逕自拆除上開
    圍籬，實難謂係緊急避難之不得已行為，其所辯無以憑採。
  ㈢綜上所述，本件事證均已臻明確，被告宋雨齡、熊偕展上開
    犯行均洵堪認定，應予依法論科。
三、論罪科刑：
  ㈠按僅抽象的公然為謾罵或嘲弄，並未指摘具體事實者，乃屬
    刑法第309條第1項公然侮辱罪範疇（最高法院86年度臺上字
    第6920號判決意旨參照）。被告宋雨齡於本件土地旁之公共
    場所公然對告訴人使用：「沒有羞恥心耶」之語句，並未指
    謫具體事實，屬抽象之謾罵、嘲弄，核其所為係犯刑法第30
    9條第1項之公然侮辱罪。
  ㈡被告熊偕展持砂輪機拆毀破壞告訴人搭設之鐵製圍籬，致使
    該等圍籬無法繼續使用，足生損害於告訴人，核其所為則係
    犯刑法第354條之毀損他人物品罪。
  ㈢又被告熊偕展於上開拆毀圍籬之行為後，員警尚未發覺其犯
    罪前，即主動向員警通報其拆除行為乙情，有109年3月15日
    臺南市政府警察局永康分局大灣派出所員警工作紀錄簿附卷
    可證（本院卷第103至105頁），則被告熊偕展顯係於有偵查
    犯罪權限之機關或公務員知悉上開犯罪前即自首；參以被告
    熊偕展雖有辯解，然自始均配合檢警偵辦及接受本院審理，
    並無逃避之情，應認其確有自首接受裁判之意，上開辯解僅
    係被告熊偕展辯護權之合法行使，爰仍依刑法第62條前段規
    定減輕其刑。
  ㈣茲審酌被告宋雨齡、熊偕展均不思理性解決問題，僅因與告
    訴人對本件土地上搭設圍籬乙事意見不合，被告宋雨齡即以
    貶抑言語辱罵告訴人，使告訴人之名譽及人格評價受有不良
    影響，行為殊有非當，亦可見其漠視法紀，不知尊重他人之
    人格尊嚴；且被告熊偕展身為當地鄰長，仍不循合法途徑解
    決爭議，恣意拆毀告訴人搭設之圍籬，足見其無視他人之財
    產權益，法紀觀念薄弱，所為使告訴人受有財產上之損害，
    破壞善良秩序及社會治安，更無可取。被告宋雨齡、熊偕展
    犯後復均未坦承犯行，飾詞圖卸，難認已有悔意；惟念其等
    前均無刑事前案紀錄，素行尚佳。兼衡被告宋雨齡自陳學歷
    為高中畢業，育有1子1女，子女均已成年；被告熊偕展則自
    陳學歷為專科畢業，從事金融保險工作，育有1子1女，子女
    均已成年，無人需其扶養或照顧（參本院卷第168頁）之智
    識程度、家庭生活狀況等一切情狀，分別量處如主文所示之
    刑，並各諭知易服勞役及易科罰金之折算標準，以示懲儆。
四、被告熊偕展違犯上開毀損犯行時使用之砂輪機並未扣案，考
    量該等物品為日常生活可用之物，其存在尚不具刑法上之非
    難性，若另外開啟執行程序探知其所在及價額，顯不符比例
    原則，而有刑法第38條之2第2項規定「欠缺刑法上之重要性
    」之情形，故不另為沒收之諭知，附此敘明。 
據上論斷，應依刑事訴訟法第299條第1項前段，刑法第309條第1
項、第354條、第62條前段、第41條第1項前段、第42條第3項，
刑法施行法第1條之1第1項，判決如主文。
本案經檢察官彭盛智提起公訴，檢察官林容萱到庭執行職務
中　　華　　民　　國　　110 　年　　3 　　月　　18　　日
　　　　　　　　　      刑事第四庭   法　官   蔡盈貞　
以上正本證明與原本無異。
如不服本判決應於收受本判決後20日內向本院提出上訴書狀，並
應敘述具體理由。其未敘述上訴理由者，應於上訴期間屆滿後20
日內向本院補提理由書狀（均須按他造當事人之人數附繕本）「
切勿逕送上級法院」。 
　　　　　　　　　　　　　　　　　   書記官　 林耿慧　
中　　華　　民　　國　　110 　年　　3 　　月　　18　　日
附錄所犯法條：
刑法第309條
公然侮辱人者，處拘役或9千元以下罰金。
以強暴犯前項之罪者，處1年以下有期徒刑、拘役或1萬5千元以
下罰金。
　　　　　　　　　
刑法第354條　　　　　　　　　　　　　　　　　　
毀棄、損壞前二條以外之他人之物或致令不堪用，足以生損害於
公眾或他人者，處2年以下有期徒刑、拘役或1萬5千元以下罰金
。